【裁判字號】    95,重訴,1399
【裁判日期】    951229
【裁判案由】    清償借款
【裁判全文】
臺灣臺北地方法院民事判決            95年度重訴字第1399號
原      告  玉山商業銀行股份有限公司
法定代理人  丁○○
訴訟代理人  乙○○
            戊○○
被      告  丙○○
            甲○○
上開當事人間請求清償借款事件，本院於95年12月20日言詞辯論
終結，判決如下：
    主    文
被告應連帶給付原告新臺幣玖佰陸拾壹萬捌仟貳佰玖拾柒元及如
附表所示之利息與違約金。
訴訟費用由被告連帶負擔。
    事    實
甲、原告方面：
  一、聲明：如主文第1項所示。
  二、陳述：
    (一)被告丙○○以被告甲○○為連帶保證人，於民國94年8月8
      日向原告借款新臺幣（下同）1000萬元，約定自94年8月8
      日起至114年8月8日止按月平均攤還本息，利息按中華郵
      政股份有限公司2年期定儲金機動利率加碼計算，如未依
      約清償，借款視為全部到期，逾期清償在6個月以內者併
      按上開利率10％、超過6個月部分併按上開利率20％加付
      違約金。
    (二)詎被告丙○○自95年8月14日起未依約繳納本息，屢經催
      討迄未清償，借款視為全部到期。爰請求被告連帶給付積
      欠之本金9,618,297元及如附表所示之利息與違約金。
  三、證據：提出房屋借款約定書、交易明細查詢表、存放款利
      率查詢表為證。
乙、被告丙○○方面：
  一、聲明：原告之訴駁回。
  二、陳述：
    (一)原告自95年9月起，無故拒絕被告依房屋借款約定書第6條
      第1項第(二)款第2點之約定，以借款墊付本息，且未發函催
      告履行契約即提起本件訴訟，要求被告提前清償全部借款
      。依消費者保護法第11條所定平等互惠原則，原告既要求
      被告不得於簽約2年內提前清償，自亦不得於簽約2年內，
      要求被告提前還款；何況被告已提供足額之房地供擔保。
    (二)依房屋借款約定書第16條之規定，欠繳本金者，固無須催
      告，若欠繳利息，原告仍應經催告及通知程序。惟被告未
      依約繳息，未曾收受原告發函催繳，原告主張借款視為全
      部到期並無理由。
    (三)依房屋借款約定書第16條第1、2項約定：「貴行得隨時對
      借款人收回部分借款、減少對借款人之授信額度，或縮短
      授信期限，或視為全部到期…」，借款人縱有無法如期給
      付本息之情形，原告尚有選擇權，以兼顧兩造之利益。
    (四)原告於95年9月29日寄發存證信函通知要求被告還款，被
      告曾與原告協商，然因原告要求還款正常並預繳3個月款
      項，故協商未果。
丙、被告甲○○方面：
  一、聲明：原告之訴駁回。
  二、陳述：保證人不僅被告甲○○，原告及丙○○當初均告知
      有兩位保證人，被告甲○○始答應作保，不知為何後來變
      成一位。
    理    由
一、原告主張被告借款、連帶保證及欠款之事實，業據提出房屋
    借款約定書、交易明細查詢表、存放款利率查詢表為證，被
    告亦不爭執，自堪信為真實。被告丙○○雖辯稱：原告未經
    催告即主張借款視為全部到期，有違平等互惠原則，應屬無
    效等語，然系爭房屋借款約定書第2條第4項、第4條第4項均
    約定借款人應按月平均攤還「本息」，第16條第1項第1款約
    定任何一宗債務不依約清償「本金」時，無須原告事先通知
    或催告，得視為全部到期等語，則原告於被告丙○○未依約
    清償本金及利息時，選擇主張借款視為全部到期，並非無據
    ；況且原告主張已先催告被告丙○○付款，並提出95年9月5
    日催告函及95年9月6日掛號郵件收件回執為證，被告丙○○
    亦不爭執，並陳稱：原告於95年9月29日寄發存證信函通知
    還款，否則將拍賣抵押物，經兩造協商，原告不願接受被告
    之方案等語。參諸原告係於95年10月3日對被告聲請發支付
    命令，可知原告向被告請求清償全部借款前，確已踐行催告
    程序，難謂本件房屋借款約定書之約定或原告之主張有違平
    等互惠原則。
二、從而，原告依消費借貸及連帶保證之法律關係，請求被告連
    帶給付如主文第1項所示之本金、利息及違約金，為有理由
    ，應予准許。
三、原告之訴為有理由，依民事訴訟法第85條第2項，判決如主
    文。
中    華    民    國    95    年    12   月    29    日
                        民事第四庭  法  官  林玲玉
以上正本係照原本作成。
如對本判決上訴，須於判決送達後20日內向本院提出上訴狀。
中    華    民    國    95    年    12   月    29    日
                                    書記官  江虹儀


司法院資訊處製作；財團法人民間司法改革基金會備份。
